【裁判字號】    94,簡,1000
【裁判日期】    950313
【裁判案由】    綜合所得稅
【裁判全文】
臺北高等行政法院判決
                                     94年度簡字第01000號
原      告  甲○
被      告  財政部臺北市國稅局
代  表  人  張盛和（局長）
訴訟代理人  乙○○
上列當事人間因綜合所得稅事件，原告不服財政部中華民國94年
10月5 日台財訴字第09400313010 號訴願決定（案號：第000000
00號），提起行政訴訟。本院判決如下：
    主  文
原告之訴駁回。
訴訟費用由原告負擔。
    事  實
一、事實概要：原告執行代書業務，民國（下同）81年度綜合所
    得稅結算申報，經被告依查得資料，核定當年度執行業務收
    入為新臺幣（下同）5,772,200 元，執行業務所得為4,040,
    540 元，併課核定綜合所得總額為4,630,776 元，淨額為4,
    285,546 元，發單補徵稅1,071,675 元。原告不服，申請復
    查結果，核減執行業務所得394,275 元，變更核定綜合所得
    總額為4,236,501 元，淨額為3,891,271 元。原告仍表不服
    ，提起訴願，遭決定駁回，循序提起訴願、再訴願，經行政
    院以88年10月1日台88訴字第36271號決定撤銷原決定及原處
    分，著由被告另為處分，復經被告以94年5月25日財北國稅
    法字第0940255071號重核復查決定，核減執行業務所得3,04
    8,255 元，變更核定綜合所得總額為1,188, 246元，淨額為
    843,016 元，原告仍未甘服，提起訴願，遭決定駁回，遂向
    本院提起行政訴訟。
二、兩造聲明：
  (一)原告聲明：
    1.訴願決定及原處分不利於原告之部分均撤銷。
    2.訴訟費用由被告負擔。
  (二)被告聲明：
    1.駁回原告之訴。
    2.訴訟費用由原告負擔。
三、兩造之爭點：
  原告主張被告94年7月6日通知其補徵81年綜合所得稅，已逾法
  定核課期間，顯有違誤，是否可採？
  (一)原告主張：
    1.查稅捐稽徵法為一切稅法之基本法，有關稽徵程序、加計
      利息等，均有明確規定，以免影響人民權益。稽徵機關與
      人民應一體適用遵循該法規定。
    2.按稅捐稽徵法第38條第3項規定：「經依復查、訴願或行
      政訴訟程序終結決定或判決，應補繳稅款者，稅捐稽徵機
      關應於復查決定，或接到訴願決定書，或行政法院判決書
      正本後10日內，填發補繳稅款繳納通知書，通知納稅義務
      人繳納，並自該項補繳稅款原應繳納期間屆滿之次日起，
      至填發補繳稅款繳納通知書之日止，按補繳稅額，依原應
      繳納稅款期間屆滿之日郵政儲金匯業局之1 年期定期存款
      利率，按日加計利息，一併徵收。」。被告卻遲至94年7
      月初始填發補繳稅款通知書，已逾核課期間，顯然違反上
      開規定，應予撤銷。至於加計利息部分，被告前已答覆暫
      行註銷，故利息部分不再爭執。
  (二)被告主張：
    1.本件原告81年度未列報執行業務所得，被告依據81年度執
      行業務收入未設帳電腦核定清單（下稱核定清單），按財
      政部訂頒81年度執行業務者收入及費用標準，核定執行業
      務收入為5,772,200 元，執行業務所得為4,040,540 元｛
      計算式：5,772,200 ×（1 －30%）＝4,040,540｝，併課
      其當年度綜合所得稅。原告不服，申經被告復查結果，核
      減執行業務所得394,275 元，變更核定綜合所得總額為4,
      236,501 元，淨額為3,891,271 元。原告仍表不服，訴經
      財政部亦遭決定駁回，循序提起再訴願，經行政院以88年
      10月1 日台88訴字第36271 號決定撤銷原決定及原處分，
      著由被告另為處分，復經被告重核復查結果，核減執行業
      務所得3,048,255 元，變更核定綜合所得總額為
      1,188,246 元，淨額為843,016 元。
    2.經查原告81年度有執行業務收入所得額598,010 元，已如
      前述，亦為原告所不爭，是被告依法核課稅捐，於法俱屬
      有據，至原告所言本件已逾核課期間一節，因被告初次核
      定係在稅捐核課期間內，原告復依法提起行政爭訟，是本
      件未逾核課期間，甚為顯然，原告誤將重核復查決定日期
      為初次核定。從而被告所為重核復查決定，揆諸相關規定
      ，並無違誤，訴經訴願決定亦持與被告相同之論見，應予
      維持。
    理   由
一、按「稅捐之核課期間，依左列規定：一、依法應由納稅義務
    人申報繳納之稅捐，已在規定期間內申報，且無故意以詐欺
    或其他不正當方法逃漏稅捐者，其核課期間為5年。」「前
    條第1項核課期間之起算，依左列規定：一、依法應由納稅
    義務人申報繳納之稅捐，已在規定期間內申報者，自申報日
    起算。」稅捐稽徵法第21條第1項第1款及第22條第1款分別
    定有明文。次按「……查訴願決定『原處分撤銷』係指撤銷
    復查決定之處分而言，復查決定既因訴願決定而撤銷，則原
    處分之稽徵機關應依照訴願決定意旨就原核定之所得額及應
    納稅額『重行查核』，此項重行查核即係踐行另一『復查』
    程序，故所作之『復查決定』處分已屬另一新處分，原告對
    此項新處分如仍有不服，得逕依法提起訴願及行政訴訟。」
    、「...... 說 明：一、依行政法院48年度裁字第40號判例
    ，原處分及訴願、再訴願決定，業經本院原判決予以撤銷，
    應由被告官署依復查程序另為處分；同院45年度判字第7 號
    判例，再訴願決定將訴願決定及原處分均撤銷，而在主文載
    明『其補徵稅額，應准依復查，另為處分』，其處分之用語
    ，顯係指『復查決定』而言。...... 」 又「已於核課期間
    內發單嗣後因更正稅額，重新發單並改訂限繳日期，係屬就
    原繳納通知書之應納稅額作一部撤銷通知之性質，…應不發
    生核課期間之適用問題。」復分別為財政部50年5 月25日台
    財稅發第03497 號函、68年3 月13日台財稅第31577 號函及
    85年5 月24日台財稅第850204330 號函釋有案。上開函釋，
    均係財政部基於職權所為釋示，未逾越法律規定，自可適用
    。
二、本件原告執行代書業務，81年度綜合所得稅結算申報，經被
    告依查得資料，核定當年度執行業務收入為5,772,200 元，
    執行業務所得為4,040, 540元，併課核定綜合所得總額為4,
    630,776 元，淨額為4, 285,546元，發單補徵稅1,071,675
    元。原告不服，申請復查結果，核減執行業務所得394,275
    元，變更核定綜合所得總額為4,236,501 元，淨額為3,891,
    271 元。原告仍表不服，提起訴願，遭決定駁回，循序提起
    訴願、再訴願，經行政院決定撤銷原決定及原處分，著由被
    告另為處分，復經被告重核復查決定，核減執行業務所得3,
    048,255 元，變更核定綜合所得總額為1,188, 246元，淨額
    為843, 016元，原告仍未甘服，提起訴願，遭決定駁回，復
    起訴主張被告94年7 月6 日通知其補徵81年綜合所得稅，已
    逾法定核課期間，顯有違誤，詳如其起訴狀事實欄所載理由
    等語。
三、查原告執行代書業務，81年度綜合所得稅，於82年3月31日
    辦理結算申報，85年6月6日經被告核定補徵稅額1,071,675
    元，原告不服，循序提起行政救濟，嗣被告於94年5月25日
    依行政院再訴願決定意旨，重核復查決定，核減執行業務所
    得3,048,255元，變更核定綜合所得總額為1,188,246元，淨
    額為843,016 元，並更正稅單，於94年7 月間發單補徵稅額
    57,198元，原告就更正補徵之稅額未起訴爭執，惟主張更正
    補發之稅單已逾核課期間云云。查原告81年度綜合所得稅，
    於82年3 月31日辦理結算申報，被告於核課期間內之85年6
    月6 日核定補徵稅額1,071,675 元，原告不服，循序依規定
    期間提起行政救濟中尚未確定之事實，為原告所不否認，則
    被告於94年5 月5 日依行政院再訴願決定意旨，重核復查結
    果，更正稅額發單補徵57,198元，揆諸首揭規定及說明，並
    無不合，且原告未怠於核課而生逾期問題，原告所訴，屬其
    主觀對法令之誤解，自不足採。
四、綜上說明，本件被告就原告81年度綜合所得稅，依重核復查
    決定所為發單補徵稅額57,198元之處分，核無違誤，訴願決
    定，予以維持，亦無不合，原告起訴意旨，非有理由，應予
    駁回。
五、據上論結，本件原告之訴為無理由，依行政訴訟法第236條
    、第98條第3項前段，判決如主文。
中    華    民    國    95    年     3    月   13    日
                         第  一  庭  法  官  黃本仁
上為正本係照原本作成。
本件以訴訟事件所涉及之法律見解具有原則性者為限，始得於本
判決送達後20日內向本院提出上訴狀並表明上訴理由，如已於本
判決宣示後送達前提起上訴者，應於判決送達後二十日內補具上
訴理由（均按他造人數附繕本），且經最高行政法院許可後方得
上訴。
中    華    民    國    95    年     3    月   15    日
                                     書記官  徐子嵐


司法院資訊處製作；財團法人民間司法改革基金會備份。
